【裁判字號】    98,交聲,1827
【裁判日期】    980527
【裁判案由】    違反道路交通管理處罰條例聲明異議
【裁判全文】
臺灣臺北地方法院交通事件裁定        98年度交聲字第1826號
                                    98年度交聲字第1827號
原處分機關  臺北市交通事件裁決所
異  議  人  甲○○
即受處分人
上列異議人即受處分人因違反道路交通管理處罰條例案件，對於
臺北市交通事件裁決所民國98年4 月27日所為之處分（北市裁罰
字第裁22-AEX774858號、北市裁罰字第裁22-AEX774859號），聲
明異議，本院裁定如下：
    主  文
異議均駁回。
    理  由
一、原處分意旨略以：異議人即受處分人甲○○於民國98年3 月
    15日0 時24許，無駕駛執照騎乘車牌號碼BVI-813 號重型機
    車，行經臺北市○○路與寶慶路前，為臺北市政府警察局中
    正第一分局警員攔查，並要求異議人接受酒精濃度測試檢定
    ，惟異議人一再表示並未駕車，無須進行酒精濃度測試，拒
    絕配合做酒精濃度測試之違規，為警以臺北市政府警察局北
    市警交字第AEX774858 號、第AEX774859 號舉發違反道路交
    通管理事件通知單舉發，並經原處分機關及臺北市交通事件
    裁決所於98年4 月27日分別依道路交通管理處罰條例第35條
    第4 項、第67條第6 項之規定，裁處異議人罰鍰新臺幣（下
    同）60,000元，並禁考3 年，及依同條例第21條第1 項第1
    款，裁處異議人罰鍰6,000 元等語。
二、異議意旨略以：異議人於98年3 月15日凌晨與朋友一起至臺
    北市○○路上海產店用餐，用餐結束後，異議人與同在海產
    店內用餐之友人張志豪一起行走至臺北市○○路與寶慶路口
    ，異議人欲等候攔尋計程車回家時，竟遇到警員誤認異議人
    當時騎乘車牌號碼BVI-813 號重型機車，而強制異議人為呼
    氣酒精濃度之測試，惟異議人當時並未有任何騎乘機車之行
    為，故拒絕接受酒測，且警員亦無親眼目睹異議人騎乘該機
    車之行為，加以該機車之鑰匙係警員於附近之馬路邊拾得，
    並非從異議人之身上搜得，從而本件並無任何事證足以證明
    異議人當時確有騎乘機車之行為，警員以異議人酒後駕車拒
    絕酒測及無照駕駛等違規事實為由舉發異議人違規，顯與事
    實不符，難令異議人甘服，爰請鈞院撤銷爰處分，以維法紀
    云云。
三、按「汽車駕駛人，有下列情形之一者，處新臺幣6,000 元以
    上12,000元以下罰鍰，並當場禁止其駕駛：一、未領有駕駛
    執照駕駛小型車或機器腳踏車。」、「汽車駕駛人，駕駛汽
    車經測試檢定有下列情形之一者，處新臺幣15,000元以上60
     ,000 元以下罰鍰，並當場移置保管該汽車及吊扣其駕駛執
    照一年... ：一、酒精濃度超過規定標準。」、「汽車駕駛
    人拒絕接受第一項測試之檢定者，處新臺幣60,000元罰鍰，
    並當場移置保管該汽車及吊銷該駕駛執照；如肇事致人重傷
    或死亡者，吊銷該駕駛執照，並不得再考領。」、「汽車駕
    駛人，曾依第29條第4 項、第30條第3 項、第35條第3 項前
    段、第4 項前段、第37條第3 項、第43條、第61條第1 項第
    3 款、第4 款後段規定吊銷駕駛執照者，3 年內不得考領駕
    駛執照。」、「前4 項不得考領駕駛執照規定，於汽車駕駛
    人係無駕駛執照駕車者，亦適用之。」，道路交通管理處罰
    條例第21條第1 項第1 款、第35條第1 項前段、第4 項前段
    、第67條第2 項前段、第5 項定有明文。
四、經查：
  (一)本件異議人於98年3 月15日0 時24分許，酒後騎乘車牌號碼
    BVI-813 號機車，在臺北市○○路與寶慶路口，經臺北市政
    府警察局中正第一分局警員攔停舉發，因拒絕接受酒精濃度
    測試之檢定及未領有駕駛執照駕駛機車，而為警以臺北市政
    府警察局北市警交字第AEX774858 號、第AEX774859 號舉發
    違反道路交通管理事件通知單舉發，因異議人不服舉發，於
    98年3 月25日提出申訴，經臺北市政府警察局中正第一分局
    於98年4 月13日以北市警中正一分交字第09830651200 號函
    覆舉發無誤，臺北市交通事件裁決所乃於98年4 月27日以北
    市裁罰字第裁22-AEX774858號、第裁22-AEX774859號依道路
    交通管理處罰條例第35條第4 項、第67條第6 項之規定，裁
    處異議人罰鍰60,000元，並禁考3 年，及依同條例第21條第
    1 項第1 款，裁處異議人罰鍰6,000 元，異議人不服原處分
    聲明異議等情，有上開舉發通知單、申訴書、北市警中正一
    分交字第09830651200 號函、上開違反道路交通管理事件裁
    決書、聲明異議狀各1 份附卷可稽。
  (二)異議人雖辯稱其於98年3 月15日凌晨在臺北市○○路上海產
    店用餐完畢後，與友人張志豪一起行走至中華路與寶慶路口
    欲攔計程車離去，車牌號碼BVI-831 號機車並非異議人所騎
    乘云云，惟查：
  1.經本院訊問證人即當日在場拍攝攔檢經過之警員巫順勇於本
    院審理時證稱：當時我與顏志榮在中華、酉陽街口實施酒測
    勤務，我們看到異議人機車從中華路、秀山街口錢櫃前的巷
    口出來，看到我們要攔他時，他就騎車掉頭往錢櫃的人行道
    騎。當時小隊長鍾兆城是在中華路、秀山街口，鍾兆城就用
    跑的去追異議人，4 至5 分鐘我們聽到鍾兆城以無線電叫我
    們過去，說已經追到異議人。鍾兆城說他在延平南路攔下異
    議人過來配合我們酒測。異議人是將車子停在中華路與寶慶
    路口後，往延平南路方向逃逸，被鍾兆城在延平南路追到，
    帶回中華路與寶慶路口，所以罰單上違規地點寫中華路與寶
    慶路口。且證人張志豪亦於本院結證稱：3 月14日晚上因為
    慶祝我朋友生日，所以與甲○○一起在秀山街上的海產餐廳
    吃飯，甲○○是後來才來的。我們是吃到約12點多時大家一
    起離開。我們下來後，我沒有與甲○○一起走，我女朋友騎
    機車載我回家，機車是停在餐廳的樓下，所以我們就騎車往
    延平南路走。足見被告辯稱其與證人張志豪一起走到中華路
    與寶慶路口招攔計程車云云，為憑空捏造之詞，不足採信。
  2.再者，警方查獲車牌號碼BVI-831 號機車車主為許鋕墉，有
    車號查詢重型機車車籍1 份存卷可參，而該機車為前往現場
    關切之異議人友人向許鋕墉借用後轉借給異議人，且該車主
    許鋕墉亦為證人張志豪所知悉，此經證人巫順勇於本院訊問
    時證稱：該機車車主許鋕墉是將機車借給後來到場的異議人
    4 位朋友其中1 人，該人再將車子借給異議人，及證人張志
    豪於本院訊問時證稱：我知道許鋕墉，但是我不熟，因為他
    是我朋友的朋友等語明確，衡情該車如非異議人所騎乘，以
    在臺北市○○路、寶慶路段停放之機車多不勝數，警方豈有
    可能恰巧挑中一台機車車主均為被告友人認識之許鋕墉，而
    「誣指」該機車為異議人所騎乘？是車牌號碼BVI-831 號機
    車車主既為異議人及證人張志豪所知悉，且又經鍾兆成目睹
    該機車為異議人騎乘後停放在中華路與寶慶路口，則該機車
    確為異議人所騎乘，應可認定。
  3.況警方查獲上開機車時，該機車為斜檔側停並沒有上機車大
    鎖，亦經證人巫順勇於本院訊問時證述明確，以一般機車所
    有人停放機車時均會另上以大鎖以免失竊之常情觀之，該機
    車車主豈會不顧失竊之風險而將未上大鎖之機車隨意停放路
    邊，顯見該機車乃異議人為避免遭警查獲酒後騎車行為而匆
    忙將上開機車棄置路邊逃逸，至為顯然。
  4.又異議人係在延平南路上為鍾兆城查獲帶回中華路與寶慶路
    口，機車鑰匙亦在延平南路上由保全人員拾獲交給鍾兆城，
    嗣警方對異議人製開罰單後，於98年3 月15日1 時35分將該
    機車騎回中正一分局之停車場，此經證人巫順勇結證屬實，
    並有臺北市政府警察局舉發交通違規移置保管車輛收據及限
    期領回單1 紙附卷可憑，查獲機車鑰匙既與查獲異議人之處
    所同一，且嗣後警方復得以查獲之鑰匙發動上開機車引擎而
    將機車騎回中正一分局之停車場，益見該機車鑰匙屬車牌號
    碼BVI-813 號機車之鑰匙，於異議人棄置機車逃逸時為湮滅
    證據而丟棄地面無疑。
  5.復參酌警員執行公務時，本身即受有行政懲處責任之監督，
    且證人巫順勇與異議人並不相識，彼此間亦無任何嫌隙，當
    不至甘冒遭行政懲處之風險，並於舉發通知單上為不實之記
    載而自招刑責，僅為蓄意構陷並無利害關係之異議人之理，
    是異議人前開違規情節，洵堪認定。異議人空言否認有何酒
    後駕車之違規情狀，尚難逕信。
五、綜上所述，本件異議人前開違規之事證已足堪認定，是原處
    分機關分別依道路交通管理處罰條例第35條第4 項、第67條
    第6 項之規定，就異議人拒絕接受酒精濃度測試檢定之違規
    行為裁處異議人罰鍰60,000元，並禁考3 年，及依同條例第
    21條第1 項第1 款之規定，就異議人未領有駕駛執照駕駛機
    器腳踏車之違規行為，裁處異議人罰鍰6,000 元之處分，經
    核並無違誤，本件異議人之異議為無理由，應予駁回。
六、據上論斷，應依道路交通案件處理辦法第19條，裁定如主文
    。
中    華    民    國    98    年    5     月    27    日
                        交通法庭法  官  林芳華
以上正本證明與原本無異
如不服本裁定應於送達後5日內向本院提出抗告狀
                                書記官  林鈴芬
中    華    民    國    98    年    5     月    27    日


司法院資訊處製作；財團法人民間司法改革基金會備份。
